【裁判字號】    98,訴,1749
【裁判日期】    981204
【裁判案由】    護照條例等
【裁判全文】
臺灣臺北地方法院刑事判決              98年度訴字第1749號
公  訴  人  臺灣臺北地方法院檢察署檢察官
被      告  丙○○
選任辯護人  黃勝文律師
被      告  乙○○
上列被告等因違反護照條例等案件，經檢察官聲請以簡易判決處
刑（98年度偵字第12740、16539號），本院認為不宜以簡易判決
處刑（98年度簡字第3581號），改依通常程序審理，被告均於本
院準備程序中就被訴事實為有罪之陳述，經本院合議庭裁定由受
命法官獨任進行簡式審判程序審理，判決如下：
    主    文
丙○○冒用名義申請護照，處有期徒刑肆月，如易科罰金，以新
臺幣壹仟折算壹日。扣案之中華民國護照壹本（護照號碼：00
0000000號）、「乙○○」中華民國國民身分證壹張【民
國九十七年十二月二十六日（雲縣）換發】、未扣案之「乙○○
」中華民國國民身分證壹張【民國九十七年六月二十六日（雲縣
）換發】，均沒收。
乙○○違反不得使大陸地區人民非法進入臺灣地區之規定，處有
期徒刑拾月。扣案之中華民國護照壹本（護照號碼：00000
0000號）、「乙○○」中華民國國民身分證壹張【民國九十
七年十二月二十六日（雲縣）換發】、未扣案之「乙○○」中華
民國國民身分證壹張【民國九十七年六月二十六日（雲縣）換發
】，均沒收。緩刑貳年。並應向公庫支付新臺幣伍萬元。
    犯罪事實
一、丙○○係大陸地區人民，與甲○○結婚後，於民國92年7月1
    6日來台，後因與甲○○爭吵後即離開共居地，並向乙○○
    承租位在臺北縣土城市○○路38號8樓處。因丙○○逾期居
    留無法回大陸探親，乙○○因同情其處境，明知丙○○非經
    主管機關許可不得進入臺灣地區，竟以將國民身分證交付他
    人，以供冒名使用，假冒乙○○名義申請護照方式，意圖使
    丙○○返回大陸地區探親後，使丙○○得以非法進出臺灣地
    區之犯意；渠二人又共同基於使公務員將不實事項，登載於
    職務上所掌公文書之犯意聯絡，及由丙○○基於冒用身分而
    使用他人交付國民身分證，並冒用名義申請護照之犯意，於
    97年6月間某日，由乙○○提供其國民身分證、照片，交由
    丙○○於不詳時地，委由不知情照相館員工將照片合成後，
    再以丙○○係為代為遷移戶籍為由，委由不知情之黃大岱提
    供雲林縣東勢鄉○○村○○路27巷1號之水電單據、戶籍資
    料等文件，並委請不知情之黃水南，於97年6月26日帶同丙
    ○○前往雲林縣東勢鄉戶政事務所，利用辦理乙○○戶籍遷
    移須換發國民身分證之機會，將上開合成之照片交給不知情
    之承辦員，使該承辦員將該合成之照片，經掃瞄而儲存於電
    磁紀錄物或其他類似媒體之個人資料，為形式審查掃描製作
    並核發乙○○之國民身分證，使公務員登載於職掌上之公文
    書，足生損害於戶政單位對國民身分證管理之正確性。丙○
    ○於取得國民身分證後，隨即將該國民身分證、林育珊所提
    供之護照及上開合成照片，委由不知情之安達天下旅行社員
    工黃美月，填具護照申請書後，以原護照污損為由，於97年
    8月21日由黃美月持以向位於臺北市○○區○○路1段2-2號
    5樓外交部領事事務局承辦公務員申請中華民國護照，使不
    知情之外交部領事事務局承辦公務員誤認係「乙○○」本人
    申請，於實質審核後，於97年8月27日據以核發護照號碼000
    000000號，姓名「乙○○」之中華民國普通護照1本，足以
    生損害於外交部領事事務局對護照管理之正確性。丙○○又
    於97年12月24日前往雲林縣東勢鄉戶政事務所，以申請補發
    國民身分證為由，將上開合成之照片交給不知情之承辦員，
    使該承辦員將該合成之照片，經掃瞄而儲存於電磁紀錄物或
    其他類似媒體之個人資料，為形式審查掃描製作並核發乙○
    ○之國民身分證，使公務員登載於職掌上之公文書，足生損
    害於戶政單位對國民身分證管理之正確性。丙○○並於如附
    表所示時間，接續持上開冒名申請之「乙○○」名義護照，
    搭乘班機自桃園縣大園鄉桃園國際機場至香港地區後轉至大
    陸地區及自臺北松山機場出境至大陸福州地區，並於附表編
    號2、4、6所示時間，非法進入臺灣地區，於出入境時向內
    政部警政署航空警察局證照查驗隊行使出示該護照，經該管
    公務員查驗護照，將該不實資料輸入於內政部入出境管理局
    （下稱境管局，現已納入入出國及移民署中）之電腦（內含
    旅客入出境紀錄表），登載於職務上所掌之公文書，完成證
    照查驗程序，足以生損害於境管局就入出境管理及外交部領
    事事務局對於護照管理之正確性。嗣因丙○○於98年5月21
    日晚間9時45分，因欲搭機自臺北松山機場第一航廈出境大
    廳出境至大陸福州地區而為警查悉，並因乙○○於98年6月4
    日自首而查獲上情。
二、案經內政部入出國及移民署國移送及乙○○自首後，經臺灣
    臺北地方法院檢察署檢察官偵查起訴。
    理  由
一、本件被告二人所犯非死刑、無期徒刑、最輕本刑為3年以上
    有期徒刑之罪，或高等法院管轄第一審之案件，被告於本院
    準備程序中，就被訴事實為有罪之陳述，經告以簡式審判程
    序之旨，並聽取檢察官、被告二人、辯護人之意見後，本院
    裁定進行簡式審判程序，是本件之證據調查，依刑事訴訟法
    第273條之2規定，不受同法第159條第1項、第161條之2、第
    161條之3、第163條之1及第164條至第170條規定之限制，合
    先敘明。
二、上揭犯罪事實，業據被告乙○○、丙○○於偵查及本院審理
    時坦承不諱（見本院卷第23至28頁、98年度偵字第12740號
    卷第10至11頁、第21至22頁、第28頁、第43至44頁、98年度
    偵字第16539號卷第13至14頁），核與證人黃水南所為證述
    大致相符（見98年度偵字第16539號卷第18至19頁），此外
    並有外交部領事事務局98年6月26日領一字第0985127297號
    函所附之中華民國普通護照申請書影本、「乙○○」中華民
    國普通護照及中華民國國民身分證影本、雲林縣東勢鄉戶政
    事務所98年7月22日雲東戶字第0980001193號函所附之遷入
    戶籍登記申請書、委任書影本、乙○○之旅客入出境紀錄查
    詢表、戶籍謄本、扣案之中華民國普通護照及中華民國國民
    身分證等件附卷可稽（見98年度偵字第12740號第13至14頁
    、第16頁、第29頁、第47至49頁，98年度偵字第16539號卷
    第7至11頁），足徵被告二人前開自白與事實相符。本件事
    證明確，被告二人犯行均堪以認定，應依法論科。
三、論罪科刑部分：
    (一)按台灣地區與大陸地區人民關係條例第79條第1項，處罰
      違反同條例第15條第1款所定使大陸地區人民非法進入台
      灣地區罪，凡非經合法手續進入者，皆包含之。行為人使
      大陸地區人民，以假結婚真入境脫法方式，進入台灣地區
      ，即該當本罪，非以偷渡者為限（最高法院92年台上字第
      40號判決參照）。乃被告乙○○為達使大陸地區人民丙○
      ○規避上開入臺管制而順利入境臺灣地區之目的，竟提供
      照片、護照等文件，使其使用合成照片，申請護照後，多
      次出入臺灣地區，渠等以使用冒名申請護照事實規避管制
      而使被告丙○○順利入境臺灣，係屬非法入境。準此，此
      一脫法方式使大陸地區人民進入臺灣地區，自仍該當犯罪
      。聲請簡易判決處刑意旨雖未論及上開罪名，然於犯罪事
      實欄已經載明此部分犯罪事實，嗣本院於準備、審理期日
      業經踐行告知被告乙○○該部分罪名等程序，由及辯護人
      依據此部分之事實、所犯法條進行審理，是此部分本屬法
      條漏載，無礙於被告乙○○訴訟權利之行使，附此敘明。
    (二)申請戶籍登記致國民身分證記載事項變更，應同時申請換
      領國民身分證。國民身分證毀損者，應申請換領國民身分
      證；國民身分證因毀損、滅失或變更登記過多時，應依法
      申請補發或換發。前項申請應取具公民一人證明或登報聲
      明，向戶政事務所為之。戶籍法第58條第1項、製發國民
      身分證暨戶口名簿實施辦法第9條分別定有明文。又請領
      國民身分證繳交相片，經掃瞄而儲存於電磁紀錄物或其他
      類似媒體之個人資料，是關於申請換領國民身分證而提供
      相片，戶政機關僅為形式審查而非實質審查，且屬人別性
      之確認，自構成文書之意義，此觀戶籍法第76條「申請人
      故意為不實之申請或有關機關、學校、團體、公司、人民
      故意提供各級主管機關及戶政事務所不實之資料者，處新
      臺幣三千元以上九千元以下罰鍰。」之規定自明，故倘申
      請人明知係以合成照片提供申請之情，而使戶政機關公務
      員為換發、補發身分證之登記，即應構成刑法第214條之
      使公務員登載不實公文書罪。
    (三)按護照條例第23條第3項、第4項係規定：「將國民身分證
      交付他人或謊報遺失，以供冒名申請護照者，處五年以下
      有期徒刑、拘役或科或併科新臺幣十萬元以下之罰金」；
      「前項冒用名義者，亦同」。惟該條第4項既規定：「前
      項」冒用名義者，則該項規範處罰之犯罪行為人顯係僅限
      於將國民身分證交付他人或謊報遺失以供冒名申請護照之
      冒名者而言，蓋此類冒名者因係經由被冒名者同意而提出
      申請，縱有提出被冒名者名義之申請書，原不成立行使偽
      造私文書，始有特別立法加以處罰之必要。本案被告林育
      珊係將國民身分證交付被告丙○○，用供丙○○冒名使用
      後，並冒名申請護照，自應構成護照條例第23條第3項之
      罪責；又被告丙○○係經被告乙○○同意，而冒用其名義
      提出申請護照，自應構成同條例第4項之罪名。聲請簡易
      判決處刑意旨雖記載被告乙○○係構成同條例第23條第2
      項之條項，然係載明該法條罪名為將國民身分證交付他人
      ，以供冒名申請護照者，其罪名條項應為護照條例第23條
      第3項，是此部分應屬法條條號誤載，逕予更正；另被告
      丙○○部分，聲請簡易判決處刑意旨認係構成同條例23條
      第1項之偽造國民身分證等語，然該國民身分證係經被告
      丙○○持委託書等件，申請戶政機關另行核發，縱然使用
      合成照片，因非無權制作者所製作，應非偽造物品，是被
      告丙○○部分起訴法條容有違誤，應予變更為護照條例第
      23條第4項，併此敘明。
    (四)核被告乙○○所為，關於使大陸地區人民丙○○非法進入
      臺灣地區部分，係違反臺灣地區與大陸地區人民關係條例
      第15條第1款之規定，應依同條例第79條第1項處罰；及刑
      法第214條之明知為不實之事項而使公務員登載於職務上
      所掌公文書罪、戶籍法第75條第3項前段之將國民身分證
      交付他人，以供冒名使用罪、護照條例第23條第3項之將
      國民身分證交付他人，以供冒名申請護照者罪。聲請簡易
      判決處刑意旨雖載有戶籍法第75條第2項前段之將國民身
      分證交付他人，以供冒名使用罪，然此部分亦屬法條條號
      誤載，逕予更正。被告乙○○、丙○○就戶政事務所換領
      身分證部分、被告丙○○入出國境查驗護照部分，均明知
      為不實之事項而使公務員登載於職務上所掌公文書罪，有
      犯意聯絡及行為分擔，為共同正犯。另就戶政事務所換領
      身分證部分，被告二人係委由不知情之照相館員工合成照
      片，並由不知情之黃大岱、黃水南提供資料並帶同被告丙
      ○○前往戶政事務所辦理，此部分所涉明知為不實之事項
      ，使公務員登載於職務上所掌公文書罪部分，及利用不知
      情之安達天下旅行社員工黃美月，向外交部領事事務局申
      請護照部分，均為間接正犯。另被告乙○○係以將國民身
      分證交付他人，而由被告丙○○冒名申請國民身分證後，
      再冒名申請護照，並使公務員登載不實等行為，其行為之
      初均欲讓被告丙○○得以返回大陸地區探親後，而非法進
      入台灣地區之延續性舉措，雖於自然行為之概念上屬多次
      行為，然於法律行為之評價上，該多次自然行為舉措目的
      同一，且具先後關連性，應認係以一行為觸犯上開臺灣地
      區與大陸地區人民關係條例第15條第1款、第79條第1項之
      使大陸地區人民非法進入臺灣地區罪、刑法第214條之明
      知為不實之事項而使公務員登載於職務上所掌公文書罪、
      戶籍法第75條第3項前段之將國民身分證交付他人，以供
      冒名使用罪、護照條例第23條第3項之將國民身分證交付
      他人，以供冒名申請護照者罪，為想像競合犯，應依刑法
      第55條之規定，從一重依違反不得使大陸地區人民非法進
      入台灣地區規定罪處斷。至於被告丙○○於97年12月24日
      前往雲林縣東勢鄉戶政事務所，申請補發國民身分證部分
      雖未據檢察官起訴，然此部分與前開經本院認定有罪部分
      ，有裁判上一罪之關係，本院自得併予審究。又被告乙○
      ○所為上開使大陸地區人民非法進入臺灣地區之行為，其
      行為本質即具有反覆及延續性，是大陸地區人民縱有分次
      入境之行為，仍應認係包括一罪之接續行為而論以一罪。
      公訴意旨認被告乙○○所涉犯行，應予分論併罰，尚有未
      洽。又查被告丙○○固於98年5月21日晚間9時45分，因欲
      搭機自臺北松山機場第一航廈出境大廳出境時經警查獲，
      然其於遭查獲之初，係稱所使用文件部分被告乙○○並不
      知情，有其警局筆錄在卷可佐，是斯時有追訴權限之公務
      員當未發覺被告乙○○所涉犯行，是被告林育珊於98年6
      月4日出具自首狀，應屬於行為後，未被有偵查犯罪職權
      之機關或公務員發覺前，所向臺灣臺北地方法院檢察署檢
      察官自首而承認上開犯行，此有卷附自首狀可按（見98年
      度偵字第12740號卷第28頁），其嗣並於本件接受審判，
      為對於未發覺之罪自首而受裁判，應依刑法第62條前段之
      規定減輕其刑。爰審酌被告乙○○犯後坦承犯行、態度良
      好，其行為所生危害，及其智識程度、素行、犯罪動機係
      為幫助被告丙○○探望子女、家庭狀況等一切情狀，量處
      如主文所示之刑。末以，被告乙○○未曾因故意犯罪受有
      期徒刑以上刑之宣告，其因一時失慮，致罹刑章，犯後尚
      知所悔悟，被告乙○○經此教訓，應已知警惕，本院審酌
      其犯行動機、所生危害、犯後自首犯行之態度，並有4位
      年幼子女亟待母親教養之情狀（分別為94年、96年出生，
      均為雙胞胎），有戶籍謄本附卷可稽，因認其所宣告之刑
      以暫不執行為適當，爰依刑法第74條第1項、第2項第4款
      之規定，併諭知緩刑2年及被告乙○○應向公庫支付5萬元
      （此部分依刑法第74條第4項規定得為民事強制執行名義
      ，又依同法第75條之1第1項第4款規定，受緩刑之宣告而
      違反上開本院所定負擔情節重大，足認原宣告之緩刑難收
      其預期效果，而有執行刑罰之必要者，得撤銷其宣告），
      以啟自新。
    (五)核被告丙○○所為，係犯刑法第214條之明知為不實之事
      項而使公務員登載於職務上所掌公文書罪、戶籍法第75條
      第3項後段之冒用身分而使用他人交付之國民身分證罪、
      護照條例第23條第4項之冒用名義申請護照罪。聲請簡易
      判決處刑意旨雖載有戶籍法第75條第2項後段之冒用身分
      而使用他人交付之國民身分證罪，然此部分亦屬法條條號
      誤載，逕予更正。被告乙○○、丙○○就戶政事務所換領
      身分證部分、被告丙○○入出國境查驗護照部分，均明知
      為不實之事項而使公務員登載於職務上所掌公文書罪，有
      犯意聯絡及行為分擔，為共同正犯。另就戶政事務所換領
      身分證部分，被告二人係委由不知情之照相館員工合成照
      片，並由不知情之黃大岱、黃水南提供資料並帶同被告丙
      ○○前往戶政事務所辦理，此部分所涉明知為不實之事項
      ，使公務員登載於職務上所掌公文書罪部分，及利用不知
      情之安達天下旅行社員工黃美月，向外交部領事事務局申
      請護照部分，均為間接正犯。另被告丙○○取得國民身分
      證後，而以遷移戶籍為由，提供合成照片，冒名申請國民
      身分證後，再冒名申請護照，而使公務員登載不實等行為
      ，其行為之初均欲使用所申請護照，得以返回大陸地區探
      親後，而非法進入台灣地區之延續性舉措，雖於自然行為
      之概念上屬多次行為，然於法律行為之評價上，該多次自
      然行為舉措目的同一，且具先後關連性，係以一行為觸犯
      刑法第214條之明知為不實之事項而使公務員登載於職務
      上所掌公文書罪、戶籍法第75條第3項後段之冒用身分而
      使用他人交付之國民身分證罪、護照條例第23條第4項之
      冒用名義申請護照罪，為想像競合犯，應依刑法第55條之
      規定，從一重依違反護照條例第23條第4項之冒用名義申
      請護照罪處斷。至於被告丙○○於97年12月24日前往雲林
      縣東勢鄉戶政事務所，申請補發國民身分證部分雖未據檢
      察官起訴，然此部分與前開經本院認定有罪部分，有裁判
      上一罪之關係，本院自得併予審究。公訴意旨認被告丙○
      ○所涉犯行，應予分論併罰，尚有未洽。爰審酌被告丙○
      ○犯後坦承犯行、態度良好，其行為所生危害，及其智識
      程度、素行、犯罪動機係因逾期居留，為返回大陸地區探
      望子女、目前患有右肩筋膜炎、右鎖骨前軟組織瘤32公
      分、上腹痛疑胰臟有水泡（3-4公分大）等一切情狀，有
      行政院衛生署新竹醫院98年8月4日甲種診斷證明書、南門
      綜合醫院98年10月23日乙種診斷證明書在卷可按，量處如
      主文所示之刑，並諭知易科罰金之折算標準。
四、扣案之中華民國護照壹本（護照號碼：000000000號）、「
    乙○○」中華民國國民身分證壹張（民國97年12月26日（雲
    縣）補發）、未扣案「乙○○」中華民國國民身分證壹張（
    民國97年6月26日（雲縣）換發），均係被告丙○○所有，
    因犯罪所得之物，且係供被告二人犯罪使用，應依刑法第38
    條第1項第2款、第3款規定沒收。
五、公訴意旨另以：被告丙○○復經被告乙○○同意後，於97年
    8月21日，委由不知情之旅行業者，至臺北市○○區○○路1
    段2-2號5樓之外交部領事局內，填具中華民國普通護照申請
    書，並檢附上開合成之照片及前開貼有之合成照片之乙○○
    國民身分證，以原護照污損為由，換發中華民國護照，使承
    辦人員將不實之換發事由登載於職務上所職掌之文書，並以
    上開合成照片製作乙○○之中華民國護照並核發，足生損害
    於外交部領事局對護照管理之正確性。因認被告二人此部分
    另涉有刑法第214條之使公務員登載不實罪嫌及第216條、第
    214條之行使明知為不實之事項而使公務員登載於職務上所
    掌之公文書罪嫌。惟按刑法第214條所謂使公務員登載不實
    事項於公文書罪，須一經他人之聲明或申報，公務員即有登
    載之義務，並依其所為之聲明或申報予以登載，而屬不實之
    事項者，始足構成，若其所為聲明或申報，公務員尚須為實
    質之審查，以判斷其真實與否，始得為一定之記載者，即非
    本罪所稱之使公務員登載不實（最高法院73年度台上字第17
    10號判例意旨參照）。又91年02月27日修正後之護照條例施
    行細則第44條第1項、第2項規定：「有下列情形之一者，主
    管機關或駐外館處得於受理申請後一個月內，通知申請人於
    二個月內補件或約請申請人面談：一、申請資料或照片與所
    繳身分文件或與檔存前領護照資料有相當差異者。二、所繳
    證件之真偽有向發證機關查證之必要者。三、申請人對申請
    事項之說明有虛偽陳述或隱瞞重要事項之嫌，需時查證者。
    依前項之審查結果有必要者，主管機關得將申請案件移送相
    關機關偵查；處理期間得延長至六個月。」是外交部領事事
    務局就護照之申請，負有判斷申請真實與否之實質審查權；
    揆諸上開判例意旨，縱使本件被告丙○○係冒用被告乙○○
    之相關身分證件以申辦護照，尚難以使公務員登載不實之罪
    名相繩。再者，本件被告乙○○名義之護照，係由有權之主
    管機關即外交部所屬領事事務局所製發，縱係被告丙○○冒
    用乙○○之名義所申辦並持之使用，然該乙○○名義之護照
    既非屬「使公務員登載不實之公文書」，而對於被告二人不
    得論以使公務員登載不實之罪嫌，被告丙○○持該護照出入
    國境而行使之，就該行使護照行為，被告二人亦不成立行使
    明知為不實之事項而使公務員登載於職務上所掌之公文書罪
    。然公訴意旨認為此部分犯行與前揭有罪科刑之違反護照條
    例部分，係屬法規競合之關係，自無庸另為無罪之諭知。
據上論斷，應依刑事訴訟法第273條之1第1項、第299條第1項前
段、第300條，護照條例第23條第3項、第4項，戶籍法第75條第3
項，臺灣地區與大陸地區人民關係條例第79條第1項，刑法第11
條前段、第214條、第55條、第62條前段、第41條第1項前段、第
38 條第1項第2款、第3款、第74條第1項第1款、第2項第4款，刑
法施行法第1條之1，判決如主文。
本案經檢察官劉文婷到庭執行職務
中    華    民    國    98    年    12    月    4     日
                  刑事第十庭    法  官  呂煜仁
上正本證明與原本無異。
如不服本判決應於收受送達後10日內向本院提出上訴書狀，並應
敘述具體理由；其未敘述上訴理由者，應於上訴期間屆滿後20日
內向本院補提理由書（均須按他造當事人之人數附繕本）「切勿
逕送上級法院」。
                                書記官  曹尚卿
中    華    民    國    98    年    12    月    4     日
附表：
┌─┬────┬───┬──────┬─────┐
│  │日 期   │出入境│ 機場名稱   │查驗官員  │
│  │        │      │            │          │
├─┼────┼───┼──────┼─────┤
│1 │97.09.06│ 出境 │桃園中正機場│林秀寧    │
├─┼────┼───┼──────┼─────┤
│2 │97.09.21│ 入境 │桃園中正機場│陳淑靜    │
├─┼────┼───┼──────┼─────┤
│3 │98.01.08│ 出境 │松山機場    │莊雪芬    │
├─┼────┼───┼──────┼─────┤
│4 │98.01.31│ 入境 │松山機場    │劉持豪    │
├─┼────┼───┼──────┼─────┤
│5 │97.03.12│ 出境 │松山機場    │蔡佩儒    │
├─┼────┼───┼──────┼─────┤
│6 │97.03.26│ 入境 │松山機場    │黃國榆    │
└─┴────┴───┴──────┴─────┘
附錄法條：
中華民國刑法第214條
（使公務員登載不實罪）
明知為不實之事項，而使公務員登載於職務上所掌之公文書，足
以生損害於公眾或他人者，處3年以下有期徒刑、拘役或5百元以
下罰金。
護照條例第23條
偽造、變造國民身分證以供申請護照，足以生損害於公眾或他人
者，處5年以下有期徒刑、拘役或科或併科新臺幣50萬元以下之
罰金。
行使前項文書者，亦同。
將國民身分證交付他人或謊報遺失，以供冒名申請護照者，處5
年以下有期徒刑、拘役或科或併科新臺幣10萬元以下之罰金。
前項冒用名義者，亦同。
受託申請護照，明知第1項至第4項事實或偽造、變造或冒用之照
片，仍代申請者，處5年以下有期徒刑、拘役或科或併科新臺幣
10萬元以下之罰金。
戶籍法第75條
意圖供冒用身份使用，而偽造、變造國民身份證，足以生損害於
公眾或他人者，處5年以下有期徒刑、拘役或科或併科新臺幣50
萬元以下罰金。
行使前項偽造、變造之國民身份證者，亦同。
將國民身份證交付他人，以供冒名使用，或冒用身份而使用他人
交付或遺失之國民身份證，足以生損害於公眾或他人者，處3年
以下有期徒刑、拘役或科或併科新臺幣30萬元以下罰金。
臺灣地區與大陸地區人民關係條例第79條
（罰則）
違反第15條第1款規定者，處1年以上7年以下有期徒刑，得併科
新臺幣1百萬元以下罰金。
意圖營利而犯前項之罪者，處3年以上10年以下有期徒刑，得併
科新臺幣5百萬元以下罰金。
前二項之首謀者，處5年以上有期徒刑，得併科新臺幣1千萬元以
下罰金。
前三項之未遂犯罰之。
中華民國船舶、航空器或其他運輸工具所有人、營運人或船長、
機長、其他運輸工具駕駛人違反第15條第1款規定者，主管機關
得處該中華民國船舶、航空器或其他運輸工具一定期間之停航，
或廢止其有關證照，並得停止或廢止該船長、機長或駕駛人之職
業證照或資格。
中華民國船舶、航空器或其他運輸工具所有人，有第1項至第4項
之行為或因其故意、重大過失致使第三人以其船舶、航空器或其
他運輸工具從事第1項至第4項之行為，且該行為係以運送大陸地
區人民非法進入臺灣地區為主要目的者，主管機關得沒入該船舶
、航空器或其他運輸工具。所有人明知該船舶、航空器或其他運
輸工具得沒入，為規避沒入之裁處而取得所有權者，亦同。
前項情形，如該船舶、航空器或其他運輸工具無相關主管機關得
予沒入時，得由查獲機關沒入之。

司法院資訊處製作；財團法人民間司法改革基金會備份。
